臺灣臺南地方法院刑事判決
110年度交訴字第120號
公  訴  人  臺灣臺南地方檢察署檢察官
被      告  周盈如



選任辯護人  王奐淳律師  
被      告  陳敬霖


選任辯護人  蔡淑文律師      
上列被告因公共危險等案件，經檢察官提起公訴（110年度調偵
字第693號），本院判決如下：
    主  文
周盈如犯妨害公眾往來安全罪，處有期徒刑肆月，如易科罰金，
以新臺幣壹仟元折算壹日。
陳敬霖汽車駕駛人，無駕駛執照駕車，因而犯過失傷害致人重傷
罪，處有期徒刑拾月；又犯駕駛動力交通工具發生交通事故，致
人重傷而逃逸罪，處有期徒刑壹年，應執行有期徒刑壹年陸月。
    犯罪事實
一、周盈如因同居伴侶謝雨於民國109年11月18日15時10分許，
    搭乘陳敬霖（未考領小客車駕駛執照）駕駛之車牌0000-00
    號自小客貨車，自臺南市○○區○○街000號3樓之8居所離去，
    竟基於以追逐、逼車等危險駕駛方法致生往來危險暨以強暴
    妨害他人行使權利之犯意，騎乘車牌000-000號普通重機車
    沿路追逐陳敬霖所駕自小客貨車，殆行駛至臺南市○○區○○路
    0段000號前，左偏靠近陳敬霖所駕自小客貨車以手拍打副駕
    駛座車窗示意陳敬霖停車，陳敬霖不予理會，周盈如欲使陳
    敬霖停駛，遂左偏逼近、緊貼陳敬霖自小客車行駛，並撞擊
    陳敬霖自小客車右側、阻擋在陳敬霖右前方，迫使陳敬霖自
    小客車左偏、跨越行車分向線（黃虛線）逆向駛至對向車道
    路肩後，見陳敬霖朝右前方行駛、欲返回原車道，猶不放棄
    ，緊隨在後，以此等危險駕駛方式對陳敬霖施強暴，妨害陳
    敬霖正常駕乘汽車行駛於公共道路之權利，並致生往來之危
    險。
二、陳敬霖遭周盈如逼車駛至對向車道路肩後，雖知悉周盈如仍
    未放棄，緊隨在其車右後方並行騎駛，而能預見倘其右偏或
    右轉行駛，兩車有可能發生碰撞，然確信周盈如必定隨時注
    視其行車動態而能及時閃避不致受傷，為擺脫周盈如，且顧
    及行車安全，欲趕緊駛回原車道，心慌下疏未注意保持兩車
    並行之間隔，往右急轉時，其自小客貨車右後側與周盈如機
    車左前車頭發生碰撞，致周盈如人車倒地，受有第一腰椎爆
    裂性骨折併脊髓神經損傷、左下肢腓神經損傷、第三腰椎壓
    迫性骨折、下背和骨盆挫傷、右側手肘擦傷等傷害，經送醫
    救治後仍因脊髓神經損傷、左下肢腓神經損傷導致其左下肢
    無力、尿失禁，而達一肢以上機能及膀胱功能已嚴重減損之
    重傷程度。
三、陳敬霖駕駛動力交通工具發生上開交通事故後，明知已肇事
    致周盈如倒地受傷，竟未加以即時救護或通知救護車送醫，
    亦未報警、留下姓名或聯絡方式等個人資料，復未停留於現
    場等候員警處理，即基於肇事逃逸之犯意，逕自駕車離開現
    場而逃逸。嗣經警據報調閱相關監視器錄影畫面循線查獲上
    情。　　
    理  由
壹、被告周盈如部分
一、證據能力之說明
　　本件認定被告周盈如上開犯罪事實所援引之下列證據，提
    示當事人及辯護人均同意其證據能力（見本院卷一第163至1
    64、352、356頁），關於傳聞部分，本院審酌該等審判外陳
    述作成當時之過程、內容、功能等情況綜合判斷，並無顯不
    可信、違法不當之情況，認具備合法可信之適當性保障；關
    於非供述證據部分，查無違反法定程序取得之情形，且均與
    起訴待證事實具關連性而無證據價值過低之情形，依刑事訴
    訟法第159條之5規定、同法第158條之4規定之反面解釋，皆
    有證據能力，得作為認定事實之判斷依據。
二、訊據被告周盈如對上開犯罪事實之犯行，於警、偵訊及本
    院審理時均坦承不諱（警卷第35至37頁、偵卷第43頁、本院
    卷一第163、354頁、卷三第23、153、190頁），核與證人謝
    雨之證述情節相符（警卷第29至31頁），且經本院110年9
    月22日、111年1月5日準備程序期日勘驗事發時警方巡邏車
    行車紀錄器錄影畫面，確認無誤，製有勘驗筆錄及擷取照片
    附卷可證（見本院卷一第164至166、173至194、354頁），
    復有被告周盈如案發時騎乘機車沿路追逐陳敬霖所駕自小客
    貨車之逼車路線及行車距離、時間Google擷圖4件（本院卷
    一第195至201頁）可稽，足認被告周盈如之自白與事實相符
    ，可以採信。被告周盈如犯罪事證已臻明確，其以上開方式
    強施不法腕力，對駕車之陳敬霖進行阻撓、逼迫而妨害陳敬
    霖正常行車，係以強暴妨害他人行使權利，並造成公眾往來
    交通之危險，犯行堪予認定，應依法論科。
三、論罪科刑
　㈠按刑法第185條第1項損壞或壅塞陸路致生往來之危險罪，採
    具體危險制，祇須損壞、壅塞之行為，造成公眾往來危險之
    狀態為已足，不以全部損壞、壅塞或發生實害為必要（參考
    最高法院79年台上字第2250號判例意旨）。而該條所規定之
    「他法」，係指除損壞、壅塞以外，其他凡足以妨害公眾往
    來通行之方法皆是。刑法第304條第1項稱「強暴」者，乃以
    實力不法加諸他人之謂，惟不以直接施諸於他人為必要，即
    間接施之於物體而影響於他人者，亦屬之（最高法院86年度
    台非字第122號判決意旨參照）。查被告周盈如為攔停陳敬
    霖所駕之自小客貨車俾追回同居伴侶謝雨，騎乘機車沿路
    追逐陳敬霖所駕駛之車輛，並以刻意近逼並駛、撞擊車身、
    阻擋之方式，迫使陳敬霖自小客車左偏、跨越行車分向線（
    黃虛線）逆向駛至對向車道路肩，已妨害陳敬霖正常駕車行
    駛之權利，並致生公眾交通往來之危險，當屬刑法第185條
    第1項之「他法」。是核被告周盈如上開犯罪事實所為，係
    犯刑法第185條第1項之妨害公眾往來安全罪及同法第304條
    第1項之強制罪。其以一行為同時觸犯上開2罪名、侵害數法
    益，應依刑法第55條想像競合之規定，從一重之妨害公眾往
    來安全罪處斷。
  ㈡爰以行為人之責任為基礎，審酌被告周盈如於案發時係34歲
    之成年人，具有相當之智識程度與社會經驗，更應知須保持
    良好駕車習慣，僅為追回搭乘陳敬霖所駕車輛之同居伴侶，
    即以上開危險駕駛行為，逼迫陳敬霖停車，罔顧一般往來車
    輛之安全及陳敬霖於公共道路正常行駛之權利，妨害公眾交
    通往來之安全，所為自屬非是，惟念其犯後始終坦承犯行，
    態度良好，兼衡其犯罪之手段、情節、所生危害、素行、陳
    明之智識程度及家庭生活、經濟狀況（本院卷三第192至193
    頁）等一切情狀，量處如主文第一項所示之刑，並諭知易科
    罰金之折算標準。
貳、被告陳敬霖部分
一、證據能力之說明
　㈠證人謝雨、告訴人周盈如於警詢之證述，均係被告陳敬霖以
    外之人於審判外之陳述，被告陳敬霖不同意作為證據（本院
    卷一第394至395頁），依刑事訴訟法第159條第1項、第159
    條之5規定，無證據能力。檢察官復未證明上開2位證人於前
    揭警詢之陳述具有較可信之特別情況，且證人謝雨嗣於110
    年2月24日檢察官訊問時及111年4月21日本院審理時、告訴
    人周盈如嗣於110年2月24日檢察官訊問時，均就當時見聞情
    形具結後證述明確，稽之該2人就主要事實之陳述，前後一
    致，則該2位證人前揭警詢陳述即非證明被告陳敬霖本案犯
    罪事實存否所必要之證據（即已無法再從同一陳述者取得原
    陳述以外之證言，而具有利用原陳述之必要性），皆不具「
    特信性」及「必要性」，不符合刑事訴訟法第159條之2例外
    得作為證據之要件規定，而無法回復其證據能力。
  ㈡本件認定被告陳敬霖上開犯罪事實、所援引之卷內其餘證
    據，提示當事人及辯護人均同意其證據能力（見本院卷一第
    350至353、393至395頁、卷三第23至29頁），關於傳聞部分
    ，本院審酌該等審判外陳述作成當時之過程、內容、功能等
    情況綜合判斷，並無顯不可信、違法不當之情況，認具備合
    法可信之適當性保障；關於非供述證據部分，查無違反法定
    程序取得之情形，且均與起訴待證事實具關連性而無證據價
    值過低之情形，依刑事訴訟法第159 條之5 規定、同法第15
    8 條之4 規定之反面解釋，皆有證據能力，得作為認定事實
    之判斷依據。
二、認定犯罪事實所憑之證據及理由　　
　㈠訊據被告陳敬霖對上開犯罪事實之犯行，除就告訴人周盈
    如之傷勢是否已達重傷害結果有所爭執外，俱於本院審理時
    坦承不諱（見本院卷一第393頁、卷三第23、153、190頁）
    ，核與證人謝雨、周盈如證述本件交通事故發生經過之情
    節（見偵卷第44至45、47至48頁、本院卷三第52至54頁）大
    致相符，並有道路交通事故現場圖、道路交通事故調查報告
    表㈠㈡各1件、現場及車損照片14張、本院110年9月22日、111
    年1月5日準備程序期日勘驗事發時警方巡邏車行車紀錄器錄
    影畫面之勘驗筆錄及擷取照片在卷可稽（見警卷第41至59、
    本院卷一第164至166、173至194、354頁），堪認無誤。
　㈡按汽車行駛時，駕駛人應注意兩車並行之間隔，並隨時採取
    必要之安全措施，道路交通安全規則第94條第3項定有明文
    。上開交通法規所課予之注意義務，恆為車輛駕駛人之基本
    認知與技術，被告陳敬霖駕車上路，自應注意上述道路交通
    安全規定。而事發當時，被告陳敬霖所駕車輛遭周盈如所騎
    機車逼車，迫不得已下左偏、跨越行車分向線而駛入對向車
    道之路肩，已如前述，被告陳敬霖並供稱其往右前方行駛、
    欲駛回原車道時，知道周盈如機車緊貼在其車右後方行駛等
    語（本院卷一第354至355頁），是兩車當時行車之間距顯非
    其注意能力所無法企及，惟被告陳敬霖為擺脫周盈如、趕緊
    駛回原車道，竟大意輕忽，貿然往右轉，致其右後車身與周
    盈如所騎機車左前車頭發生碰撞，被告陳敬霖就本件交通事
    故之發生，當有未善盡前揭注意義務之過失，灼然甚明，不
    因周盈如亦有未注意車前狀況及兩車並行間隔之疏失而得解
    免責任。檢察官起訴意旨雖認被告陳敬霖係因遭周盈如阻擋
    ，基於傷害之犯意，駕車撞擊周盈如所騎機車，惟刑法上之
    故意係指行為人對於構成犯罪之事實，明知並有意使其發生
    （直接故意），或預見其發生而其發生並不違背其本意（間
    接故意）。質之被告陳敬霖供稱：因為當時在對向車道上，
    我很緊張，就只想要趕快開走，我以為周盈如會閃開，不知
    道周盈如會因此受傷等語（警卷第12頁、本院卷一第355頁
    、卷三第190至191頁），衡以被告陳敬霖與周盈如於本件事
    故發生前，兩人並不相識，亦無任何怨隙，被告陳敬霖主觀
    上應無使周盈如受傷害之犯罪故意，且觀諸被告陳敬霖上開
    遭周盈如逼車經過，其遭周盈如騎機車故意撞擊其車右側及
    被迫左偏、跨越行車分向線逆向行駛至對向車道路肩之整個
    過程，並無任何試圖駕車右偏或往右撞擊之反擊行為，參以
    證人謝雨證述兩車並駛時，其要被告陳敬霖儘量閃避周盈
    如，被告陳敬霖當時亦無任何反駁謝雨之言行，事發當下
    ，證人謝雨只感覺「ㄎㄟˊ」到，不確定兩車確實發生碰撞，
    是發現周盈如未追過來，向被告陳敬霖詢問才確知兩車碰撞
    （見本院卷第53至54頁），足證被告陳敬霖當時並無意使周
    盈如受傷，其主觀上應仍係抱持著「周盈如應會閃開，不會
    發生事故」之想法，尚難以被告陳敬霖為擺脫周盈如、趕緊
    駛回原車道，慌張下未謹慎行車肇致本件交通事故，即認為
    被告陳敬霖有傷害周盈如之故意。至證人謝雨證述其事後
    質問被告陳敬霖為何會撞到周盈如時，被告陳敬霖稱若不如
    此，沒辦法離開乙節，充其量只能證明被告陳敬霖當下急於
    脫身之心態，要難僅憑此事後說詞，作為被告陳敬霖有意傷
    害周盈如之不利證明。
  ㈢告訴人周盈如因本件事故受有第一腰椎爆裂性骨折併脊髓神
    經損傷、左下肢腓神經損傷、第三腰椎壓迫性骨折、下背和
    骨盆挫傷、右側手肘擦傷等傷害，經送醫救治後仍因脊髓神
    經損傷、左下肢腓神經損傷導致其左下肢無力，術後於110
    年5月20日門診時，其左下肢肌力雖曾回復至「3-4分」（滿
    分是5分），但於110年6月15日回診時，其左下肢肌力只剩
    「1-2」分，110年7月27日神經傳導檢查為左腓神經病變，
    經鑑定醫師即麻豆新樓醫院張見行醫師評定符合「勞工保險
    失能給付標準」及「強制汽車責任保險給付標準」所定失能
    （障害）項目「2-4」、失能（障害）狀態「中樞神經系統
    機能遺存顯著失能，終身僅能從事輕便工作」、失能（殘廢
    ）等級「六」等情，有麻豆新樓醫院出具之周盈如診斷證明
    書（警卷第39、57頁、本院卷一第225、337頁）、麻豆新樓
    醫院110年9月7日回函（本院卷一第111頁）、111年3月16日
    回函及周盈如病歷（本院卷二第31至195頁）在卷可稽，且
    據鑑定證人張見行醫師於本院審理時證述：周盈如所受之脊
    髓神經損傷、左腓神經損傷都是造成她左下肢無力的原因等
    情明確（本院卷三第33、43頁）。又周盈如後續至奇美醫院
    診治，其左下肢無力之狀況，依目前之醫療水準，極有可能
    無法進一步恢復，經評定符合「勞工保險失能給付標準」及
    「強制汽車責任保險給付標準」所定失能（障害）項目「2-
    4」、失能（障害）狀態「中樞神經系統機能遺存顯著失能
    ，終身僅能從事輕便工作」、失能（殘廢）等級「七」等情
    ，亦有奇美醫院110年10月4日回函及該醫院檢送之周盈如病
    歷附卷可參（本院卷一第299頁、卷二第201至317頁）。而
    「勞工保險失能給付標準」及「強制汽車責任保險給付標準
    」，將受害人因保險事故所致失能等級，或因汽車交通事故
    致身體殘廢之程度，均依序分為十五等級，第一等級最重，
    第十五等級最輕，可知周盈如前揭肢體機能毀敗，已達中等
    以上之失能或障害程度，堪認符合刑法定義之嚴重減損一肢
    以上機能之重傷害無訛。另周盈如因上開傷勢導致尿失禁，
    經奇美醫院謝昆霖醫師鑑定後，評定周盈如因神經受損致膀
    胱功能異常，無法正常排尿，需長期導尿照護，因此領有第
    6類泌尿與生殖系統相關構造及其功能障礙類別之中度身心
    障礙證明，亦有臺南市政府111年4月20日函送之周盈如身心
    障礙鑑定資料（本院卷三第109至129頁）及奇美醫院111年4
    月25日回函（本院卷三第81頁）存卷可查，則其所受傷害已
    達刑法第10條第4項第6款所稱其他於身體或健康有重大難治
    的程度，自屬重傷害。被告陳敬霖及其辯護人徒以周盈如左
    下肢無力未至癱瘓程度，辯稱周盈如之傷勢應未達重傷程度
    云云，委無可採。再者，周盈如發生本件事故後，經本院向
    中央健康保險署函調周盈如於本件事故後之住院及門診申報
    紀錄明細後，向其就診之其他醫療院所函查結果，復查無其
    他外力或疾病介入導致上開傷勢（見本院卷二第9至27、323
    、329、336-3頁），顯見被告陳敬霖駕車過失傷害之行為確
    與周盈如之上開傷勢具有相當因果關聯，亦可認定。
  ㈣綜上所述，本案事證明確，被告陳敬霖上開過失傷害致重傷
    、肇事逃逸犯行及歸責情節洵堪認定，應依法論科。
三、論罪科刑　
  ㈠按刑法總則之加重，係概括性之規定，所有罪名均一體適用
    ；刑法分則之加重，係就犯罪類型變更之個別犯罪行為予以
    加重，成為另一獨立之罪名。道路交通管理處罰條例第86條
    第1項關於汽車駕駛人，無駕駛執照駕車、酒醉駕車、吸食
    毒品或迷幻藥駕車、行駛人行道或行經行人穿越道不依規定
    讓行人優先通行，因而致人受傷或死亡，依法應負刑事責任
    者，加重其刑至二分之一之規定，係就刑法第276條過失致
    人於死罪、第284條過失傷害（及致重傷）罪之基本犯罪類
    型，因特殊行為要件予以加重處罰，而成另一獨立之罪名，
    自屬刑法分則加重之性質（最高法院92年度第1次刑事庭會
    議決議、99年度台非字第198號、105年度台上字第1388號判
    決意旨參照）。查本件被告陳敬霖於上開犯罪事實所示本
    件事故發生時，係未領有小客車駕駛執照之人，有被告陳敬
    霖之證號查詢汽車駕駛人資料（本院卷一第31頁）可證，其
    駕車過失致人受重傷，係犯道路交通管理處罰條例第86條第
    1項、刑法第284條後段之汽車駕駛人無駕駛執照駕車，因而
    犯過失傷害致人重傷罪。檢察官起訴意旨認被告陳敬霖係犯
    刑法第277條第2項後段之傷害致重傷罪嫌，依前開說明，其
    起訴法條尚有未洽，惟檢察官起訴之犯罪事實與本院前揭所
    認定者，基本社會事實同一，爰當庭告知罪名（見本院卷一
    第392頁、卷三第22、153頁）後依法變更起訴法條裁判。
　㈡按行為後法律有變更者，適用行為時之法律。但行為後之法
    律有利於行為人者，適用最有利於行為人之法律，刑法第2
    條第1項定有明文。查被告陳敬霖為上開犯罪事實之行為後
    ，刑法第185條之4業經修正，於110年5月28日公布施行，同
    年5月30日生效。修正前刑法第185條之4規定：「駕駛動力
    交通工具肇事，致人死傷而逃逸者，處1年以上7年以下有期
    徒刑」，修正後刑法第185條之4第1項則規定：「駕駛動力
    交通工具發生交通事故，致人傷害而逃逸者，處6月以上5年
    以下有期徒刑；致人於死或重傷而逃逸者，處1年以上7年以
    下有期徒刑」，並增訂第2項：「犯前項之罪，駕駛人於發
    生交通事故致人死傷係無過失者，減輕或免除其刑」。修正
    後為表明縱使行為人駕駛動力交通工具發生交通事故致人死
    傷係無過失其逃逸者，亦應為本條處罰範圍，故將原規定「
    肇事」之用語改為「發生交通事故」，以臻明確。另依行為
    人對法益侵害之程度為傷害、重傷或死亡之情形，分別規定
    其刑度。其中致人傷害之刑度為「6月以上5年以下有期徒刑
    」；致人於死或重傷之刑度為「1年以上7年以下有期徒刑」
    。另增訂第2項，就犯第1項之罪之駕駛人，於發生交通事故
    致人死傷係無過失者，以予規定減輕或免除其刑。本案被告
    駕駛動力交通工具，因過失致告訴人周盈如受有前述重傷害
    ，而於肇事後逕自逃逸，其所為構成一肇事致人重傷逃逸罪
    ，經比較刑法第185條之4修正前、後之規定，其構成要件及
    法律效果(法定刑)均未變更，遂不生新舊法比較問題，應依
    一般法律適用原則，逕予適用修正後之刑法第185條之4第1
    項後段規定論處。是核被告陳敬霖上開犯罪事實所為，係
    犯修正後刑法第185條之4第1項後段之駕駛動力交通工具發
    生交通事故，致人重傷而逃逸罪。
　㈢被告陳敬霖所犯上開2罪，犯意各別，行為互殊，應予分論併
    罰。
　㈣被告陳敬霖汽車駕駛人無駕駛執照駕車，因而犯過失傷害致
    人重傷罪，依法應負刑事責任，其所犯過失傷害致人重傷罪
    部分應依道路交通管理處罰條例第86條第1項之規定，加重
    其刑。
  ㈤爰以行為人之責任為基礎，審酌被告陳敬霖明知無駕駛執照
    ，仍駕車上路，已有不該，本應更小心謹慎駕車以維護自身
    及他人之生命身體安全，竟疏未注意兩車並行間隔而肇事，
    致告訴人周盈如受有上開重傷，造成告訴人身體法益侵害非
    微，復於肇事後，未報警救助傷患，逕行逃逸現場，對交通
    安全所生危害非輕，且至今仍未與告訴人達成和解，或為賠
    償任何損害，態度誠值非議。惟本件究係告訴人以前開之強
    暴手段，妨害被告陳敬霖正常行駛權利而起，且被告陳敬霖
    犯後坦承大部分犯行，兼衡告訴人所受傷害之程度、被告肇
    事逃逸之犯罪動機、目的、過失情節與程度、素行、陳明之
    智識程度、家庭生活、經濟狀況（本院卷三第191至192、卷
    二第365頁），暨相關量刑意見（本院卷一第204至217、171
    頁）等一切情狀，分別量處如主文第二項所示之刑，復審酌
    被告陳敬霖所犯上開2罪之罪質及侵害法益雖然不同，但對
    侵害法益之效應並非無關，時間相距非久，空間亦甚為密接
    ，各罪間之獨立性較低，且被告透過上開2罪所顯示之人格
    面亦無顯著不同等情，並綜合考量上述科刑審酌情狀及被告
    執行刑之教化效果，本諸刑罰經濟與責罰相當原則，兼顧對
    於被告之儆懲與更生，依限制加重原則，酌定其應執行刑如
    主文第二項所示。
叁、適用之法律
    刑事訴訟法第299條第1項前段、第300條，道路交通管理處
    罰條例第86條第1項，刑法第185條第1項、第185條之4第1項
    後段、第284條後段、第304條第1項、第55條、第41條第1項
    前段、第51條第5款，刑法施行法第1條之1第1項。
本案經檢察許華偉提起公訴，檢察官洪欣昇、謝欣如到庭執行職
務。
中　　華　　民　　國　　111 　年　　6 　　月　　30　　日
　　　　　　　　　刑事第五庭  審判長法　官  鍾邦久
　　　　　　　　　                  法  官  蔡奇秀
　　　　　　　　　                  法  官　林欣玲
以上正本證明與原本無異。
如不服本判決應於收受本判決後20日內向本院提出上訴書狀，並
應敘述具體理由。其未敘述上訴理由者，應於上訴期間屆滿後20
日內向本院補提理由書狀（均須按他造當事人之人數附繕本）「
切勿逕送上級法院」。 
 　　　　　　　　　　　　　 　　　　書記官　莊文茹　　　
中　　華　　民　　國　　111 　年　　6 　　月　　30　　日
附錄本案論罪科刑法條：
中華民國刑法第185條
損壞或壅塞陸路、水路、橋樑或其他公眾往來之設備或以他法致
生往來之危險者，處5年以下有期徒刑、拘役或1萬5千元以下罰
金。
因而致人於死者，處無期徒刑或7年以上有期徒刑；致重傷者，
處3年以上10年以下有期徒刑。
第1項之未遂犯罰之。

中華民國刑法第185條之4
駕駛動力交通工具發生交通事故，致人傷害而逃逸者，處6月以
上5年以下有期徒刑；致人於死或重傷而逃逸者，處1年以上7年
以下有期徒刑。
犯前項之罪，駕駛人於發生交通事故致人死傷係無過失者，減輕
或免除其刑。

中華民國刑法第284條
因過失傷害人者，處1年以下有期徒刑、拘役或10萬元以下罰金
；致重傷者，處3年以下有期徒刑、拘役或30萬元以下罰金。

中華民國刑法第304條
以強暴、脅迫使人行無義務之事或妨害人行使權利者，處3年以
下有期徒刑、拘役或9千元以下罰金。
前項之未遂犯罰之。